臺灣高等法院刑事裁定
                                      110年度抗字第432號
抗  告  人
即受 刑 人  謝清彥



上列抗告人因聲明異議案件，不服臺灣宜蘭地方法院於中華民國
110年1月7日所為109年度聲字第811號裁定，提起抗告，本院裁
定如下：
    主  文
原裁定撤銷，發回臺灣宜蘭地方法院。
    理  由
一、原裁定意旨略以：抗告人即受刑人謝清彥因侮辱公務員案件
    ，前經原審法院以105年度簡字第763號判處拘役25日，並經
    合議庭以106年度簡上字第20號駁回上訴確定。抗告人為就
    上開確定判決聲請再審，得依刑事訴訟法第429條之1第3項
    準用同法第33條規定，向原審法院聲請閱卷，而非向臺灣宜
    蘭地方檢察署（下稱宜蘭地檢署）提出聲請。則宜蘭地檢署
    駁回抗告人閱卷之請求，即屬合法有據。況閱覽卷證之准駁
    ，非屬檢察官就刑之指揮執行有無不當之問題，不得依刑事
    訴訟法第484條之規定聲明異議。因認抗告人之聲明異議為
    無理由，應予駁回等語。
二、抗告意旨略以：依本院105年度抗字第1368號裁定意旨，聲
    請閱卷應向卷宗持有機關提出，而本案卷宗目前係由宜蘭地
    檢署持有。即令應向原審法院提出聲請，宜蘭地檢署亦應依
    行政程序法第17條規定移轉管轄，不應由人民承擔程序上之
    不利益等語。
三、按憲法第16條規定人民有訴訟權，旨在確保人民有受公平審
    判之權利，依正當法律程序之要求，刑事被告應享有充分之
    防禦權，包括被告卷證資訊獲知權，俾受公平審判之保障。
    刑事訴訟法第33條規定：「…（第2項）被告於審判中得預納
    費用請求付與卷宗及證物之影本。但卷宗及證物之內容與被
    告被訴事實無關或足以妨害另案之偵查，或涉及當事人或第
    三人之隱私或業務秘密者，法院得限制之。（第3項）被告
    於審判中經法院許可者，得在確保卷宗及證物安全之前提下
    檢閱之。但有前項但書情形，或非屬其有效行使防禦權之必
    要者，法院得限制之…」，明文賦予被告得請求閱卷、付與
    卷宗及證物之權利，以利其防禦權及各項訴訟權之行使，並
    於第2項但書針對特別列舉之事由，規定得就閱卷範圍及方
    式為合理之限制外，原則上即應允許之。又上開規定，於聲
    請再審之情形，準用之，民國109年1月8日公布增訂刑事訴
    訟法第429條之1第3項規定明確。其立法理由略以：「聲請
    再審無論基於何種事由，接觸並瞭解相關卷證資料，與聲請
    再審是否有理由，以及能否開啟再審程序，均至關重要。原
    法並未明文規定聲請權人之卷證資訊獲知權，致生適用上之
    爭議，規範尚有未足，爰增訂本條第3項，俾聲請權人或代
    理人得以聲請再審為理由以及在聲請再審程序中，準用第33
    條之規定，向法院聲請獲知卷證資訊」。可知現行法關於卷
    證資訊獲知權，不限於「審判中」之被告始得行使，尚及於
    判決確定後之受刑人。判決確定後之受刑人，既得依上揭刑
    事訴訟法規定向法院聲請閱卷，本於相同法理，為保障受刑
    人獲悉卷內資訊之權利，並符便民之旨，其依檔案法或政府
    資訊公開法之相關規定，向檔案管理機關或政府資訊持有機
    關聲請或申請閱卷者，倘無依法不得給閱之情形，似無不許
    之理。次按受刑人或其法定代理人或配偶，以檢察官執行之
    指揮為不當者，得向諭知該裁判之法院聲明異議，刑事訴訟
    法第484條定有明文。所謂檢察官執行之指揮不當，係指其
    執行之指揮違法或執行方法不當等情形而言，應從檢察官所
    為之實質內容觀察，倘所為處置失當，致聲明人蒙受法律上
    之不利益，且與刑罰之執行有關，自得為聲明異議之標的。
四、查抗告人因妨害公務案件，前經原審法院以105年度簡字第7
    63號判處拘役25日，並經合議庭以106年度簡上字第20號駁
    回上訴確定，有本院被告前案紀錄表可稽。抗告人於上開判
    決確定後，為聲請再審，向該卷宗之持有機關即宜蘭地檢署
    聲請閱卷，依上開說明，倘無依法不得給閱之情形，似無不
    許之理，以保障其獲悉卷內資訊之權利，並符便民之旨。詎
    抗告人向宜蘭地檢署聲請閱覽上開案卷，以影印宜蘭監獄之
    獎懲報告表等書證，經宜蘭地檢署函覆「與刑事訴訟法第33
    條第1、2項、第33條之1、第38條、政府資訊公開法第2條等
    規定不合」予以否准，有109年11月27日宜檢貞律109執聲他
    618字第1099020579號函文可憑（見原審卷第4頁），其所持
    否准之理由是否可採，非無研求之餘地。原裁定僅以抗告人
    得依刑事訴訟法第429條之1第3項準用同法第33條規定，向
    原審法院聲請閱卷乙情，遽謂抗告人不得向卷證持有機關即
    宜蘭地檢署聲請閱卷，尚嫌率斷。又宜蘭地檢署上開函文，
    明白教示「台端就上述及本件公函所為執行處分如有不服，
    應依刑事訴訟法第484條規定遞狀向臺灣宜蘭地方法院聲明
    異議」等語，顯認其否准抗告人閱卷之聲請，屬檢察官執行
    之指揮。而該執行之指揮，足以影響抗告人聲請再審之權利
    ，且與刑罰之是否執行有關，自得為聲明異議之標的。原裁
    定認本件非屬檢察官執行之指揮，而不得依刑事訴訟法第48
    4條規定聲明異議等語，亦無可採。是抗告意旨指摘原裁定
    不當，為有理由，爰將原裁定撤銷，並發回原審法院更為妥
    適之處理。
據上論結，應依刑事訴訟法第413條，裁定如主文。
中　　華　　民　　國　　110 　年　　3 　　月　　30　　日
              　　刑事第六庭    審判長法　官  劉方慈
                                      法　官  許曉微
                                      法　官  朱嘉川
以上正本證明與原本無異。      
如不服本裁定，應於收受送達後5日內向本院提出再抗告狀。
                                      書記官  尤朝松
中　　華　　民　　國　　110 　年　　3 　　月　　31　　日